臺灣臺中地方法院刑事判決　　　　　　　　　　　　八十九年度訴字第三四七號
　　公　訴　人　臺灣臺中地方法院檢察署檢察官
　　被　　　告　丁○○
　　選任辯護人　蕭敦仁
右列被告因偽造文書等案件，經檢察官提起公訴（八十九年度偵字第一七０一五號）
，本院判決如左：
    主  文
丁○○連續行使偽造私文書，足以生損害於公眾及他人，處有期徒刑捌月；又連續行
使偽造私文書，足以生損害於公眾及他人，處有期徒刑肆年陸月。如附表所示之物均
沒收。應執行有期徒刑肆年拾月，如附表所示之物均沒收。
    事  實
一、丁○○自民國八十三年十月間起，原為任職元大證券股份有限公司中港分公司（
    以下稱元大中港分公司）之營業員；後又自八十六年十二月一日起，轉任甲○○○○股份有限公司五權分公司（以下稱太平洋五權分公司）之業務經理，平日負
    責受理客戶委託下單買賣股票。其於八十六年初在元大中港分公司任職時經人介
    紹認識前立法委員戊○○（當時任臺灣省省議員），渠二人並結拜為兄弟，戊○○因知丁○○熟悉股票投資理財之道，乃在元大中港分公司開設證券存摺帳戶進
    行股票買賣業務，並於八十六年三月十一日在上海商業儲蓄銀行中港分行（以下
    稱上海銀行中港分行）以其名義開立00000000000000號活期儲蓄
    存款帳戶，以便於股票買賣交易後其相關股款收付劃撥交割轉帳事宜。戊○○為
    方便及時進行股票買賣交易時，乃將上開上海銀行中港分行前開帳戶之存摺、印
    鑑章等均交予丁○○保管，由丁○○處理填單買進或賣出股票等事宜。後戊○○
    自八十六年八月六日起至八十七年一月二十三日止，因案羈押在臺北看守所，詎
    丁○○僅因其友人急須金錢周轉，竟利用保管戊○○印鑑章、存摺之便，意圖為
    自己不法所有及行使偽造私文書之概括犯意，在未經戊○○同意下，將上開戊○○印鑑章，連續二次盜蓋於上海銀行中港分行前開帳戶之取款憑條二張上，並偽
    造領款日期均為八十六年十二月十五日、領款金額分別為新臺幣（下同）七十萬
    元及一百零八萬元之取款憑條二張，再先後持該二張取款憑條向不知情之上海銀
    行中港分行承辦人員行使主張，係戊○○所欲提款，連續詐領得現金一百七十八
    萬元，足以生損害於上海銀行中港分行對客戶金融管理之正確性及戊○○，並使
    該上海銀行中港分行之承辦人員陷於錯誤，而如數交付上開現金款項（即以ＣＳ
    現金提領之方式）。
二、立法委員壬○○（公訴人誤繕為蔡玲蘭）於八十六年底，在太平洋五權分公司開
    設00000000000號證券存摺帳戶進行股票買賣業務，並於八十六年十
    二月八日在丙○○○○業銀行五權分行（以下稱世華五權分行）以其名義開設0
    0000000000號活期儲蓄存款帳戶。壬○○復委託太平洋五權分公司進
    行股票買賣交易時，均委由丁○○處理填單買進或賣出。丁○○因先前從事股票
    交易業務受有虧損而負債，為方便其周轉，竟另基於為自己不法所有及行使偽造
    私文書之概括犯意，先利用壬○○前於八十九年四月間之交易額超過五千萬元，
    須補填徵信表格之機會，擅自將丙○○○○業銀行之「開戶、聯行代收付、金融
    卡、代繳款項、語音查詢、電話轉帳、網路銀行申請綜合約定書」夾雜在補填資
    料中，使壬○○不察而誤在該「開戶、聯行代收付、金融卡、代繳款項、語音查
    詢、電話轉帳、網路銀行申請綜合約定書」之立約定書人欄內簽名蓋章，丁○○
    明知並未受壬○○之授權及同意，竟於八十九年四月十四日在上開約定書第五項
    （即申請語音查詢）之「語音查詢約定」及第六項（即申請電話轉帳）之「電話
    轉帳約定」欄內分別偽填語音查詢密碼為一、二、三、四及轉帳至其不知情之父
    親陳種源所開立之世華五權分行00000000000000號人頭帳戶，並
    向丙○○○○業銀行提出行使主張：「存戶（指壬○○）茲指定在貴行及（或）
    他行帳戶共壹個作為電話轉帳存入帳戶；並請不必寄發對帳單，由存戶自行查詢
    有關交易或餘額」，係壬○○所欲辦理電話轉帳，足以生損害於丙○○○○業銀
    行對客戶金融管理之正確性及壬○○，嗣自八十九年四月十四日起至八十九年五
    月二十日止（公訴人誤認為八日），先後多次在未經蔡玲蘭之同意或授權下，連
    續擅自將蔡玲蘭原先存在該世華五權分行帳戶內之三十八萬元（語音轉出日期為
    八十九年四月十四日）及由壬○○買進而存於集保公司之台積電股票一百張（仟
    股）、云辰股票十張、宏電股票二十張、聯強國際電子股票五張賣出（語音轉出
    日期及金額分別為八十九年四月十五日九百十六萬元、八十九年四月十七日三十
    八萬元、八十九年四月十九日六萬元、八十九年四月二十日一百六十一萬元、一
    百七十萬元、八十九年四月二十四日九十二萬五千元、八十九年四月二十八日一
    百八十四萬元、一千八百十四元、八十九年四月二十九日一百八十八萬一千六百
    三十八元、八十九年五月八日九十六萬元、七十八萬元、八十九年五月十五日一
    百五十七萬七千元、八十九年五月十八日一百二十五萬九千元、八十九年五月二
    十日九十六萬元），上開賣出股票所得金額合計為二千三百零九萬四千四百五十
    二元（與壬○○原存在上開世華五權分行活期儲蓄存款帳戶內之存款三十八萬元
    ，二者合計始為二千三百四十七萬四千四百五十二元），丁○○則以轉帳方式使
    丙○○○○業銀行之承辦轉帳之人員陷於錯誤，而如數將錢轉入其父陳種源之帳
    戶內並供提領挪用。另庚○○亦於八十九年二月二十一日，在太平洋五權分公司
    開設00000000000號證券存摺帳戶進行股票買賣業務，並在世華五權
    分行以其名義開設00000000000號活期儲蓄存款帳戶，以便於股票買
    賣交易後其相關股款收付劃撥交割轉帳事宜。庚○○同亦委託太平洋五權分公司
    進行股票買賣交易時，均由丁○○處理填單買進或賣出。丁○○復因先前從事股
    票交易業務受有虧損而負債，為方便其周轉，竟承同前基於為自己不法所有及行
    使偽造私文書之概括犯意，先於八十九年八月初，在臺中市區內不詳地點，委由
    不知情之某刻印店成年業者，偽刻庚○○之印鑑章一顆（未扣案）後，隨即於八
    十九年八月十日，在未經庚○○之同意及授權下，擅自在丙○○○○業銀行之「
    開戶、聯行代收付、金融卡、代繳款項、語音查詢、電話轉帳、網路銀行申請綜
    合約定書」之立約定書人欄內偽簽庚○○之署名及蓋用偽印文一枚，並在上開約
    定書第五項（即申請語音查詢）之「語音查詢約定」及第六項（即申請電話轉帳
    ）之「電話轉帳約定」欄內分別偽填語音查詢密碼為一、二、三、四及轉帳至不
    知情之友人劉光清所開立之上海銀行中港分行00000000000000號
    人頭帳戶，並向丙○○○○業銀行提出行使主張：「存戶（指庚○○）茲指定在
    貴行及（或）他行帳戶共  個作為電話轉帳存入帳戶；並請不必寄發對帳單，由
    存戶自行查詢有關交易或餘額」，係庚○○所欲辦理電話轉帳，足以生損害於丙○○○○業銀行對客戶金融管理之正確性及庚○○，嗣於八十九年八月十日、同
    年月十一日、同年月十四日及同年月十七日，先後多次在未經庚○○之同意或授
    權下，連續擅自將庚○○買進而存於集保公司之天仁股票賣出一百九十張、八十
    九張、四百七十張及二十五張賣出（語音轉帳日期及金額分別為八十九年八月十
    一日六十三萬零十八元、八十九年八月十四日一百六十萬七千三百七十九元、六
    十三萬零十八元、八十九年八月十五日四十一萬六千六百七十三元、八十九年八
    月十六日二百萬零十八元、一百萬零十八元、八十九年八月十七日二百萬零十八
    元、四十萬七千三百四十二元，以上語音轉帳部分並不包括八十九年八月十七日
    所賣出轉帳之二十五張），上開賣出股票所得金額合計為八百六十九萬一千四百
    八十四元（公訴人誤認為八百六十九萬一千三百四十元），丁○○復以轉帳方式
    使丙○○○○業銀行之承辦轉帳之人員陷於錯誤，而如數將錢轉入其友人劉光清
    之上海銀行中港分行帳戶內並供提領挪用。嗣經庚○○八十九年八月十七日前往
    世華五權分行提款並補登證券存摺始發現其名下之天仁股票已被賣出轉帳，庚○○隨即於翌日即十八日前往世華五權分行辦理電話轉申請書之刪除手續。丁○○
    則於八十九年八月十八日上午十一時許，在有偵查犯罪職權之機關或個人發覺其
    犯罪，前主動到法務部調查局臺中市調查站自首其犯行，並主動接受裁判。
三、案經丁○○向法務部調查局臺中市調查站自首後，由法務部調查局臺中市調查站
    移送臺灣臺中地方法院檢察署檢察官偵查起訴。
    理  由
一、右揭事實，業據被告丁○○於本院審理時均坦承不諱，核與證人即被害人戊○○
    、壬○○於臺中市調查站調查中及證人庚○○於調查中、偵查中及本院審理時所
    證述之情節相符，復有上海商業儲蓄銀行中港分行八十九年九月十五日八九上中
    港業字第一０六號函所附之客戶戊○○活期儲蓄存款帳號0000000000
    0000之開戶料及自開戶日迄今交易明細資料影本一份（內含印鑑卡、國民身
    分證及交易明細等影本）、上海商業儲蓄銀行中港分行八十九年九月二十一日八
    九上中港業字第一０八號函所附之客戶劉光清（活期儲蓄存款帳號000000
    00000000）及己○○（活期儲蓄存款帳號0000000000000
    0）之開戶料及自開戶日迄今交易明細資料影本一份（內含劉光清之印鑑卡、國
    民身分證及交易明細等影本）、丙○○○○業銀行五權分行八十九年九月六日世
    五發字第六十號函及所附之客戶庚○○（帳號：00000000000）及壬○○（帳號：00000000000）之開戶及帳戶往來資料及「電話轉帳申
    請綜合約定書」一份（內含壬○○、庚○○之委託書、印鑑卡、國民身分證、偽
    造之「開戶、聯行代收付、金融卡、代繳款項、語音查詢、電話轉帳、網路銀行
    申請綜合約定書」、存款明細分戶帳、存摺支票存款對帳單等影本）、丙○○○○業銀行五權分行八十九年九月十五日世五發字第六五號函及所附之客戶陳種源
    （帳號：00000000000）之開戶及帳戶往來資料一份（內含陳種源之
    委託書、印鑑卡、國民身分證、存款明細分戶帳、存摺支票存款對帳單等影本）
    、庚○○與壬○○之甲○○○○證券存摺影本二份及丙○○○○業銀行活期儲蓄
    存款存摺影本二份、庚○○之甲○○○○股份有限公司開戶卡影本一份、庚○○
    所親自簽名之電話轉帳申請書（刪除）影本一份及庚○○之甲○○○○股份有限
    公司五權分公司合併買賣報告書暨交割憑單六紙等附卷可稽。足認被告所之自白
    核與事實相符，足堪採信。又經本院質之被告亦坦承其係因友人需要用錢，伊才
    會挪用戊○○帳戶內之一百七十八萬元及伊係因股票業務上的債務才會在未經壬○○、庚○○之同意與授權下賣出股票以供充為資金挪用等語（詳見本院九十一
    年三月二十五日審判筆錄），足見被告確有為自己不法所有之意圖甚明。又被告
    於八十六年十二月十五日，未取得戊○○之授權及同意，即偽造戊○○名義之取
    款憑條，並盜蓋戊○○之印鑑章而持以領得戊○○之存款一百七十八萬元，致使
    戊○○帳戶內之存款減少，自足生損害於上海商業儲蓄銀行對客戶金融管理之正
    確性及戊○○。另被告先利用壬○○前於八十九年四月間之交易額超過五千萬元
    ，須補填徵信表格之機會，擅自將丙○○○○業銀行之「開戶、聯行代收付、金
    融卡、代繳款項、語音查詢、電話轉帳、網路銀行申請綜合約定書」夾雜在補填
    資料中，使壬○○不察而誤在該「開戶、聯行代收付、金融卡、代繳款項、語音
    查詢、電話轉帳、網路銀行申請綜合約定書」之立約定書人欄內簽名蓋章，丁○○明知並未受壬○○之授權及同意，竟於八十九年四月十四日在上開約定書第五
    項（即申請語音查詢）之「語音查詢約定」及第六項（即申請電話轉帳）之「電
    話轉帳約定」欄內分別偽填語音查詢密碼為一、二、三、四及轉帳至其不知情之
    父親陳種源所開立之世華五權分行00000000000000號人頭帳戶，
    並向丙○○○○業銀行提出行使主張：「存戶（指壬○○）茲指定在貴行及（或
    ）他行帳戶共壹個作為電話轉帳存入帳戶；並請不必寄發對帳單，由存戶自行查
    詢有關交易或餘額」，係壬○○所欲辦理電話轉帳，自足以生損害於丙○○○○
    業銀行對客戶金融管理之正確性及壬○○，嗣又於八十九年八月十日在未經庚○○之同意及授權下，擅自在丙○○○○業銀行之「開戶、聯行代收付、金融卡、
    代繳款項、語音查詢、電話轉帳、網路銀行申請綜合約定書」之立約定書人欄內
    偽簽庚○○之署名及蓋用偽印文一枚，並在上開約定書第五項（即申請語音查詢
    ）之「語音查詢約定」及第六項（即申請電話轉帳）之「電話轉帳約定」欄內分
    別偽填語音查詢密碼為一、二、三、四及轉帳至不知情之友人劉光清所開立之上
    海銀行中港分行00000000000000號人頭帳戶，並向丙○○○○業
    銀行提出行使主張：「存戶（指庚○○）茲指定在貴行及（或）他行帳戶共  個
    作為電話轉帳存入帳戶；並請不必寄發對帳單，由存戶自行查詢有關交易或餘額
    」，係庚○○所欲辦理電話轉帳，自亦足以生損害於丙○○○○業銀行對客戶金
    融管理之正確性及庚○○，本件事證明確，被告犯行均洵堪認定。
二、按刑法第五十六條連續犯之所謂出於概括犯意，必須其多次犯罪行為自始均在一
    個預定犯罪計劃以內，出於主觀上始終同一犯意之進行，若中途另有新犯意發生
    ，縱所犯為同一罪名，究非連續其初發的意思，即不能成立連續犯，此最高法院
    七十年臺上字第六二九六號著有判例可參，經本院質之被告則坦承其係因友人需
    要用錢，伊才會挪用戊○○帳戶內之一百七十八萬元及伊係因股票業務上的債務
    才會在未經壬○○、庚○○之同意與授權下賣出股票以供充為資金挪用等語（詳
    見本院九十一年三月二十五日審判筆錄），再參以被告上開對三被害人之犯罪時
    間其中被害人戊○○犯罪之時間係在八十六年十二月十五日，而對於壬○○、庚○○之犯罪時間則為八十九年四月間及同年八月間，是以對被害人戊○○犯罪之
    時間距對被害人壬○○、庚○○之犯罪時間兩者距達二年四月餘，且依被告上開
    所陳可知其主觀上之犯意亦非相同，從而被告上開對於戊○○部分及對於壬○○
    、庚○○二人部分之犯行，即非自始均在一個預定犯罪計劃以內無誤，先予敘明
    。查被告於八十六年十二月十五日，在未取得戊○○之授權及同意，即前往上海
    銀行中港分行，先後二次偽造戊○○名義之取款憑條（詢之被告供承此二筆雖是
    同一天領，但中間有隔一段時間，詳見本院九十一年三月二十五日審判筆錄），
    並盜蓋戊○○之印鑑章而持以領得戊○○帳戶內之存款一百七十八萬元，致使戊○○之存款減少，此部分核被告所為，係犯刑法第二百十六條、第二百十條之行
    使偽造私文書罪及同法第三百三十九條第一項之詐欺取財罪。被告以行使偽造私
    文書（即偽造取款憑條）之方式，再先後持該二張取款憑條向不知情之上海銀行
    中港分行承辦人員行使主張，係戊○○所欲提款，並使該上海銀行中港分行之承
    辦人員陷於錯誤，而如數交付上開現金款項（即以ＣＳ現金提領之方式），亦犯
    有詐欺取財之犯行，公訴人於論罪欄雖未論及，惟於起訴事實已有敘述，且該部
    分與已起訴之行使偽造私文書部分有方法結果之牽連犯關係，屬裁判上一罪，本
    院自得併予審酌，附此敘明。另被告盜蓋戊○○印鑑章之行為，係偽造私文書之
    階段行為，又偽造私文書之低度行為，復為行使之高度行為所吸收，均不另論罪
    。再查被告先後二次行使偽造私文書及二次詐欺取財之犯行，均時間緊接，犯罪
    構成要件相同，顯均各係基於概括犯意為之，為連續犯，均應依刑法第五十六條
    規定，論以一罪，並均加重其刑。又查被告所犯上開連續行使偽造私文書罪及連
    續詐欺取財罪二罪間，具有方法結果之牽連關係，為牽連犯，應從一重之連續行
    使偽造私文書罪處斷。又查被告先利用壬○○前於八十九年四月間之交易額超過
    五千萬元，須補填徵信表格之機會，擅自將丙○○○○業銀行之「開戶、聯行代
    收付、金融卡、代繳款項、語音查詢、電話轉帳、網路銀行申請綜合約定書」夾
    雜在補填資料中，使壬○○不察而誤在該「開戶、聯行代收付、金融卡、代繳款
    項、語音查詢、電話轉帳、網路銀行申請綜合約定書」之立約定書人欄內簽名蓋
    章，丁○○明知並未受壬○○之授權及同意，竟於八十九年四月十四日在上開約
    定書第五項（即申請語音查詢）之「語音查詢約定」及第六項（即申請電話轉帳
    ）之「電話轉帳約定」欄內分別偽填語音查詢密碼為一、二、三、四及轉帳至其
    不知情之父親陳種源所開立之世華五權分行00000000000000號人
    頭帳戶，並向丙○○○○業銀行提出行使主張：「存戶（指壬○○）茲指定在貴
    行及（或）他行帳戶共壹個作為電話轉帳存入帳戶；並請不必寄發對帳單，由存
  戶自行查詢有關交易或餘額」，係壬○○所欲辦理電話轉帳，後並先後多次在未
    經蔡玲蘭之同意或授權下，連續擅自將蔡玲蘭原先存在世華五權分行帳戶內之三
    十八萬元（語音轉出日期為八十九年四月十四日）及由壬○○買進而存於集保公
    司之台積電股票一百張（仟股）、云辰股票十張、宏電股票二十張、聯強國際電
    子股票五張賣出（語音轉出日期及金額分別為八十九年四月十五日九百十六萬元
    、八十九年四月十七日三十八萬元、八十九年四月十九日六萬元、八十九年四月
    二十日一百六十一萬元、一百七十萬元、八十九年四月二十四日九十二萬五千元
    、八十九年四月二十八日一百八十四萬元、一千八百十四元、八十九年四月二十
    九日一百八十八萬一千六百三十八元、八十九年五月八日九十六萬元、七十八萬
    元、八十九年五月十五日一百五十七萬七千元、八十九年五月十八日一百二十五
    萬九千元、八十九年五月二十日九十六萬元），上開賣出股票所得金額合計為二
    千三百零九萬四千四百五十二元（與壬○○原存在上開世華五權分行活期儲蓄存
    款帳戶內之存款三十八萬元，二者合計始為二千三百四十七萬四千四百五十二元
    ），丁○○則以轉帳方式使丙○○○○業銀行之承辦轉帳之人員陷於錯誤，而如
    數將錢先後轉入其父陳種源之帳戶內並供提領挪用。及嗣又先於八十九年八月初
    ，在臺中市區內不詳地點，委由不知情之某刻印店成年業者，偽刻庚○○之印鑑
    章一顆後，隨即於八十九年八月十日在未經庚○○之同意及授權下，擅自在丙○○○○業銀行之「開戶、聯行代收付、金融卡、代繳款項、語音查詢、電話轉帳
    、網路銀行申請綜合約定書」之立約定書人欄內偽簽庚○○之署名及蓋用偽印文
    一枚，並在上開約定書第五項（即申請語音查詢）之「語音查詢約定」及第六項
    （即申請電話轉帳）之「電話轉帳約定」欄內分別偽填語音查詢密碼為一、二、
    三、四及轉帳至不知情之友人劉光清所開立之上海銀行中港分行0000000
    0000000號人頭帳戶，並向丙○○○○業銀行提出行使主張：「存戶（指
    庚○○）茲指定在貴行及（或）他行帳戶共  個作為電話轉帳存入帳戶；並請不
    必寄發對帳單，由存戶自行查詢有關交易或餘額」，係庚○○所欲辦理電話轉帳
    ，後於八十九年八月十日、同年月十一日、同年月十四日及同年月十七日，先後
    多次在未經庚○○之同意或授權下，連續擅自將庚○○買進而存於集保公司之天
    仁股票賣出一百九十張、八十九張、四百七十張及二十五張賣出（語音轉帳日期
    及金額分別為八十九年八月十一日六十三萬零十八元、八十九年八月十四日一百
    六十萬七千三百七十九元、六十三萬零十八元、八十九年八月十五日四十一萬六
    千六百七十三元、八十九年八月十六日二百萬零十八元、一百萬零十八元、八十
    九年八月十七日二百萬零十八元、四十萬七千三百四十二元，以上語音轉帳部分
    並不包括八十九年八月十七日所賣出轉帳之二十五張），上開賣出股票所得金額
    合計為八百六十九萬一千四百八十四元，丁○○復以轉帳方式使丙○○○○業銀
    行之承辦轉帳之人員陷於錯誤，而如數將錢先後轉入其友人劉光清之上海銀行中
    港分行帳戶內並供提領挪用，此部分核被告所為，係犯刑法第二百十六條、第二
    百十條之行使偽造私文書罪及同法第三百三十九條第一項之詐欺取財罪。又被告
    利用不知情之刻印成年業者偽造「庚○○」之印章，此部分被告係屬間接正犯。
    另被告偽造私文書之低度行為，復為行使之高度行為所吸收，不另論罪（此係指
    壬○○部分）。再被告偽造印章、蓋用偽印文、偽造署押之行為分別為偽造私文
    書之階段行為，而偽造後進而行使，偽造私文書之低度行為應為行使偽造私文書
    之高度行為所吸收，亦均不另論罪（此係指庚○○部分）。再查被告先後二次行
    使偽造私文書及多次詐欺取財之犯行，均時間緊接，犯罪構成要件相同，顯均各
    係基於概括犯意為之，為連續犯，均應依刑法第五十六條規定，論以一罪，並均
    加重其刑。又查被告所犯上開連續行使偽造私文書罪及連續詐欺取財罪二罪間，
    均具有方法結果之牽連關係，為牽連犯，亦應從一重之連續行使偽造私文書罪處
    斷。又查被告上開連續行使偽造私文書及連續詐欺取財之犯行，在有偵查犯罪職
    權之機關或個人發覺其犯罪前，主動到法務部調查局臺中市調查站自首其犯行，
    此有八十九年八月十八日調查筆錄及法務部調查局臺中市調查站刑事案件移送書
    （八九中法字第一二九三號）各一份附卷可稽，被告對於未發覺之諸罪自首而接
    受裁判，均應依自首之規定減輕其刑，上開刑有加重及減輕者，並依法先加後減
    之。末查被告所犯上開連續行使偽造私文書二罪之間（指對戊○○部分及壬○○
    、庚○○部分），犯意各別行為互殊，應予分論併罰。爰審酌被告平日之素行、
    犯罪之動機、目的均僅為圖得一時之私利、以欺騙之手段謀取信任者之財物、所
    得財物之金額頗巨與對國家經濟金融安定性所生危害甚巨及犯罪後坦承犯行態度
    尚屬良好、惟僅與被害人戊○○達成和解（詳見卷附和解書一紙），對壬○○及
    庚○○二人則未均達成和解賠償損害等一切情狀，分別量處如主文所示之刑，並
    定其應執行之刑，以示懲儆。
三、如附表所示偽造之「庚○○」印章一顆，雖未扣案然因查無其他積極證據足以證
    明業已滅失而不存在；與在丙○○○○業銀行之「開戶、聯行代收付、金融卡、
    代繳款項、語音查詢、電話轉帳、網路銀行申請綜合約定書」之立約定書人欄內
    偽簽庚○○之署名一枚及蓋用偽印文一枚，均應依刑法第二百十九條之規定宣告
    沒收之。至偽造戊○○名義之取款憑條二張及偽造壬○○名義之丙○○○○業銀
    行「開戶、聯行代收付、金融卡、代繳款項、語音查詢、電話轉帳、網路銀行申
    請綜合約定書」一份，其上之戊○○印文二枚及壬○○署名一枚及印文一枚，因
    均非屬偽造之印文及署名，爰均不予宣告收（最高法院四十八年度台上字第一一
    三號判例意旨參照）。另偽造戊○○名義之取款憑條二張及偽造壬○○、庚○○
    名義之丙○○○○業銀行「開戶、聯行代收付、金融卡、代繳款項、語音查詢、
    電話轉帳、網路銀行申請綜合約定書」各一份，因已分別交付給上海銀行中港分
    行及丙○○○○業銀行五權分行收受非屬被告所有，爰亦均不予宣告沒收（最高
    法院四十三年臺上字第七四七號判例參照），併此敘明。末按被告雖坦承有連續
    二次在上海銀行中港分行之二張取款憑條戶名欄內簽寫戊○○之姓名（詳見本院
    九十一年三月二十五日審判筆錄），惟查在該二張取款憑條儲戶姓名欄內填寫儲
    戶姓名，與填寫帳號之用意相同，僅在識別帳戶為何人，以便利上海銀行中港分
    行人員查出存戶卡片，既非表示儲戶本人（指戊○○）簽名之意思，則被告在未
    經戊○○授權而在取款憑條儲戶姓名欄內填寫戊○○之姓名，尚不生偽造署押問
    題，故該二枚戊○○之姓名因非屬偽造之署押，亦均不為沒收之諭知（最高法院
    七十年度台上字第二四八０號判例意旨參照），併此說明。
四、公訴意旨另以：被害人己○○於八十四年間在元大中港分公司開設證券存摺帳戶
    進行股票買賣業務，並在上海商業銀行中港分行以其名義開設00000000
    000000號活期存款帳戶，以便於股票買賣交易後其相關股款收付劃撥交割
    轉帳事宜。己○○進行股票買賣交易時，均由被告丁○○處理填單買進或賣出。
    己○○於八十五年初移民加拿大，遂以電話委託丁○○辦理股票移轉事宜，並交
    付已蓋妥印鑑章之上海中港分行前開帳戶之取款條，方便丁○○辦理股票交割。
    詎丁○○基於意圖為自己不法所有之概括犯意，未經己○○同意，擅自在前開取
    款條偽填金額，連續於（以下公訴人均誤繕為八十九年）八十五年四月三十日、
    八十五年五月二日、八十五年五月三日、八十五年五月十七日、八十五年五月十
    八日、八十五年五月二十一日、八十五年五月二十二日、八十五年五月二十三日
    至上海中港分行，順利領得三百三十一萬七千零五十三元、三百二十六萬一千六
    百四十元、二百八十七萬九千七百十五元、七十萬元、一千七百二十七萬二千二
    百八十二元、六百三十六萬一千五百五十二元、六十萬九千八百六十七元、四萬
    元，總計侵占三千四百四十四萬二千一百零九元（公訴人誤認為三千九百四十四
    萬二千一百零九元），足生損害於己○○及上海中港分行。因認被告此部分另連
    續涉犯有刑法第二百十六條、第二百十條之行使偽造私文書罪嫌及同法第三百三
    十五條第一項之普通侵占罪嫌云云。按犯罪事實應依證據認定之，無證據不得推
    定其犯罪事實，又不能證明被告犯罪者，應諭知無罪之判決，刑事訴訟法第一百
    五十四條、第三百零一條第一項分別定有明文。又認定不利於被告之事實，須依
    積極證據，茍積極證據不足為不利於被告事實之認定時，即應為有利於被告事實
    之認定，更不必有何有利之證據，此最高法院三十年上字第八一六號著有判例。
    本件公訴人認被告此部分另連續涉犯有刑法第二百十六條、第二百十條之行使偽
    造私文書罪嫌及同法第三百三十五條第一項之普通侵占罪嫌，無非以右揭事實，
    業據被告坦承不諱，核與被害人己○○於調查中所證述之情節相符，並有協議書
    及上海商業儲蓄銀行中港分行八十九年九月二十一日八九上中港業字第一０八號
    函所附之客戶己○○（活期儲蓄存款帳號00000000000000）之開
    戶料及自開戶日迄今交易明細資料影本一份（內含印鑑卡、國民身分證及交易明
    細等影本）附卷可稽，為其論據。惟訊據被告固不否認有利用己○○交付已蓋妥
    其自己與其妻陳癸丹印鑑章之上海中港分行帳戶之取款條，並偽填金額連續領取
    己○○及妻陳癸丹在上海銀行中港分行內之存款共計四千二百四十五萬元之犯行
    ，惟供稱其係自八十五年六月一日起始開始挪用己○○的帳戶，另伊所挪用陳癸
    丹部分的金額應係一千零四十二萬元等語。本院查：依被告與己○○於八十六年
    十一月二十八日所達成協議書之內容可知，被告所挪用之金額係四千二百四十五
    萬元（後己○○具狀補稱應係挪用四千七百五十萬零四百元始為正確），而依公
    訴人起訴書中所引用之挪用金額合計則僅為三千四百四十四萬二千一百零九元，
    則公訴人所引用被告挪用日期、金額之資料顯然非屬正確，再參以被告於八十九
    年八月十八日臺中市調查站之調查筆錄中即供稱其係挪用客戶己○○及妻帳戶內
    之存款達四千二百四十五萬元（詳見偵查卷第十四頁），後經本院質之被告復供
    稱：伊係自八十五年六月一日開始挪用己○○的帳戶及伊所挪用陳癸丹部分的金
    額應係一千零四十二萬元等語（詳見本院九十一年三月二十五日審判筆錄），且
    比對附卷被害人己○○及陳癸丹二人之上海商業儲蓄銀行活期儲蓄存款簿內之明
    細亦可知，被告應係分別於八十五年六月一日、同年月十八日、同年九月十七日
    利用已蓋妥己○○印章之取款條挪用己○○帳戶內之一千三百九十萬元、四百五
    十萬元、一千八百六十八萬零四百元及分別於八十五年五月三十日、同年七月十
    一日利用已蓋妥陳癸丹印章之取款條挪用陳癸丹帳戶內之七百五十萬元、二百九
    十二萬元始為正確。綜上，是以被告既無如公訴人所起訴之連續於八十五年四月
    三十日、八十五年五月二日、八十五年五月三日、八十五年五月十七日、八十五
    年五月十八日、八十五年五月二十一日、八十五年五月二十二日、八十五年五月
    二十三日至上海銀行中港分行，利用已蓋妥己○○印鑑章之上海銀行中港分行取
    款條，並偽填金額順利領得三百三十一萬七千零五十三元、三百二十六萬一千六
    百四十元、二百八十七萬九千七百十五元、七十萬元、一千七百二十七萬二千二
    百八十二元、六百三十六萬一千五百五十二元、六十萬九千八百六十七元、四萬
    元，總計三千四百四十四萬二千一百零九元之犯行，此外，復查無其他積極證據
    足以證明被告於八十五年五月二十三日前有何利用已蓋妥己○○印鑑章之上海銀
    行中港分行取款條領取己○○帳戶內存款之犯行，此部分犯行自屬不能證明其犯
    罪，惟公訴意旨認此部分犯行，與前開被告行使偽造私文書有罪（係指對戊○○
    ）部分，有連續犯之裁判上一罪關係，爰不另為無罪之諭知，併予敘明。
五、公訴意旨另以：被告丁○○利用戊○○自八十六年八月六日起至八十七年一月二
    十三日止，因案羈押在臺北看守所之機會，持其所保管戊○○印章、存摺，意圖
    為自己不法所有之概括犯意，將上開戊○○印章，盜蓋於上海銀行中港分行帳戶
    之取款憑條，並偽造領款日期均為八十六年十二月十五日、領款金額分別為七十
    、一百零八萬元之取款憑條二張，再持該取款憑條向該銀行承辦人員提領現金一
    百七十八萬元，認被告此部分另連續涉犯刑法第三百三十五條第一項之普通侵占
    罪嫌云云。按刑法上之侵占罪之成立，以擅自處分自己持有之他人所有物，或變
    易持有之意為所有之意，而逕為所有人之行為，為其構成要件。經查：被害人戊○○在調查時陳稱：伊在元大中港分公司開設證券存摺帳戶進行股票買賣業務，
    並在上海銀行中港分行以其名義開設00000000000000號活期存款
    帳戶，係為便於股票買賣交易後其相關股款收付劃撥交割轉帳事宜。戊○○進行
    股票買賣交易時，將上海銀行中港分行前開帳戶之存摺、印鑑章交予丁○○，係
    為方便及時操作等詞（詳見偵卷第五十二頁至第五十三頁），是以被害人戊○○
    上開帳戶內之存款既係存放在其自己名義之帳戶內，且伊之所以交付上海銀行中
    港分行前開帳戶之存摺、印鑑章交予丁○○，僅係為方便股票及時操作，而非係
    將該帳戶內之存款全部均交由被告保管持有，是以上開帳戶內之存款應仍係在戊○○自己所管領支配範圍之內無誤（此由被告仍需偽造戊○○之取款憑條始可領
    款亦可印證），從而被告未經被害人戊○○同意下擅自挪用戊○○帳戶內存款之
    行，核與須以擅自處分自己持有之他人所有物，或變易持有之意為所有之意，而
    逕為所有人之行為之侵占罪構成要件尚有未合。此外，復查無其他積極證據足資
    證明被告有何連續普通侵占（即易持有為所有之行為）戊○○財物之犯行，此部
    分犯行自亦屬不能證明其犯罪，惟公訴意旨認此部分犯行，與前開行使偽造私文
    書有罪（係指對戊○○）部分，有方法結果牽連犯之裁判上一罪關係，爰亦不另
    為無罪之諭知，併予敘明。
六、臺灣臺中地方法院檢察署檢察官於九十年六月六日、九十年六月十四日分別以中
    檢盛謙九０偵００七八七一字第三八五七八號、中檢盛謙九０偵００九七四六字
    第四一００八號函移送被告丁○○另涉犯詐欺取財等罪，認與本件均具有連續犯
    之關係，屬裁判上一罪，請求併審（案號：臺灣臺中地方法院檢察署九十年度偵
    字第七八七一、九七四六號），惟查：經本院訊問被告丁○○均矢口否認有何如
    檢察官所移送併案之詐欺取財等之犯行，且經本院質之被告亦供稱：伊與乙○○
    、辛○○二人均係朋友關係，伊欠渠二人之金額都是私人間的借貸關係，均與本
    案無關，且伊也沒有詐騙渠二人之意思等語（詳見本院九十一年三月十一日審判
    筆錄），經本院詢之被害人乙○○及辛○○二人亦均陳稱：渠二人與被告丁○○
    間早有借貸之金錢往來（其中乙○○部分被告有償還之金額達上千萬元；另辛○○部分被告有償還之金額亦達七、八百萬元），且渠二人向丁○○所收的票也都
    有向銀行照會過等詞（詳見同上審判筆錄），是以被告丁○○是否有施用詐術致
    使乙○○、辛○○二人因而陷於錯誤而為交付財物之犯行，要非無疑，從而尚難
    認定被告係基於詐欺取財之概括犯意為之，而與本案有何連續犯裁判上一罪之關
    係，且併案部分又未據起訴，從而上揭二件併案部分（指乙○○與辛○○部分）
    本院均無從審究，均應檢還由臺灣臺中地方法院檢察署檢察官另行依法處理，併
    此敘明。
七、至被告利用己○○交付已蓋妥其自己與其妻陳癸丹印鑑章之上海中港分行帳戶之
    取款條，並偽填金額連續領取己○○及其妻陳癸丹在上海銀行中港分行內之存款
    （指分別於八十五年六月一日、同年月十八日、同年九月十七日利用已蓋妥己○○印章之取款條挪用己○○帳戶內之一千三百九十萬元、四百五十萬元、一千八
    百六十八萬零四百元及於八十五年五月三十日、同年七月十一日利用已蓋妥陳癸
    丹印章之取款條挪用陳癸丹帳戶內之七百五十萬元、二百九十二萬元）之犯行，
    及被告另自戊○○助理、友人相關戶頭（戶名均非戊○○）帳戶內挪用存款達一
    千三百餘萬元之犯行，則均應由檢察官另行依法偵辦處理，併予敘明。
據上論斷，應依刑事訴訟法第二百九十九條第一項前段，刑法第五十六條、第二百十
六條、第二百十條、第三百三十九條第一項、第五十五條、第六十二條前段、第五十
一條第五款、第二百十九條，罰金罰鍰提高標準條例第一條前段，判決如主文。
本案經檢察官黃江穎到庭執行職務。
中      華      民      國      九十一      年      四      月    四    日
                                    臺灣臺中地方法院刑事第六庭
                                        法  官  許  旭  聖
右正本證明與原本無異。
如不服本判決，應於判決送達後十日內向本院提出上訴狀（須附繕本），上訴於
臺灣高等法院臺中分院。
                                        書記官
中      華      民      國      九十一      年      四      月    四    日
附錄本案論罪科刑法條全文：
刑法第二百十條：
偽造、變造私文書，足以生損害於公眾或他人者，處五年以下有期徒刑。
刑法第二百十六條：
行使第二百十條至第二百十五條之文書者，依偽造、變造文書或登載不實事項或使登
載不實事項之規定處斷。
第三百三十九條第一項：
意圖為自己或第三人不法之所有，以詐術使人將本人或第三人之物交付者，處五年以
下有期徒刑、拘役或科或併科一千元以下罰金。
附        表：
一、偽造未扣案之「庚○○」印章一顆。
二、未扣案丙○○○○業銀行之「開戶、聯行代收付、金融卡、代繳款項、語音查詢
    、電話轉帳、網路銀行申請綜合約定書」之立約定書人欄內偽簽庚○○之署名一
    枚及蓋用偽印文一枚。
